【裁判字號】    92,易,427
【裁判日期】    920421
【裁判案由】    公共危險
【裁判全文】
臺灣臺北地方法院刑事判決                          九十二年度易字第四二七號
    公  訴  人  臺灣臺北地方法院檢察署檢察官
    被      告  甲○○
右列被告因公共危險案件，經檢察官聲請簡易判決處刑（九十一年度偵緝字第一一○
九號），本院認不宜以簡易判決處刑，改依通常程序審理，判決如左：
      主  文
甲○○失火燒燬住宅之裝潢、衛浴設備致生公共危險，處拘役伍拾日，如易科罰金，
以參佰元折算壹日。
      事  實
一、甲○○係座落於臺北市○○○路○段一○五巷十號五樓之二之住戶（所有權為其
    母陳彌生所有），民國（下同）九十年十二月二十三日上午八時許，甲○○欲外
    出，應注意將其於上開房屋內所點蠟燭吹熄，始得外出，且依當時情形並無不能
    注意之情事，竟疏未將該蠟燭吹熄即逕自出門，嗣於同日九時許，該尚燃燒之蠟
    燭引燃四周易燃物品而起火燃燒，致嚴重燒毀前揭房屋之臥室及浴廁裝潢設備﹔
    幸經警方獲報，即時趕至現場，將火勢撲滅，始未延燒及鄰近建築物或其他住戶
    房屋。
二、案經臺北市政府警察局中山分局報請臺灣臺北地方法院檢察署檢察官偵查後聲請
    簡易判決處刑，本院簡易庭認不宜以簡易判決處刑，改依通常程序審理。
    理  由
一、訊據被告甲○○固坦承臺北市○○○路○段一○五巷十號五樓之二為其母陳彌生
    所有，並於前揭時地發生火災之事實，惟矢口否認有何失火犯行，辯稱：伊於當
    日上午七時三十分許起床，八時出門到木柵打棒球，離開前未發現電器用品有任
    何異狀，因房子已遭法院拍賣，水電於三個月前已停掉，大廳的電是跟大樓借的
    ，房間內沒有電，所以才會點蠟燭，但確定有吹熄蠟燭才出門云云。經查：本件
    火災之起火處為被告所睡上開房間床鋪靠東側一帶，與被告所供蠟燭放置處所相
    符，起火原因則係因使用蠟燭不慎引燃四周易燃物品，致起火燃燒之可能性較大
    ，有臺北市政府消防局火災原因調查報告書一件在卷可稽。又證人楊鄧宗亦於警
    訊中證稱：「我於今（二十三）日九時許在我店內聞有刺鼻味，於是我外出查看
    ，約五分鐘左右發現公司正對面（中山北路一段一○五巷十號）頂樓冒出黑煙，
    於是我馬上以手機打一一九報案。」等語。足證本件起火原因係因被告於九十年
    九月二十三日上午八時許，在離開其上開住所前，疏未注意將上開蠟燭予以熄滅
    ，致該蠟燭引燃四周易燃物品起火燃燒所致。
二、次按上址火災現場，係七層鋼筋混凝土建築物，一至二樓為營業場所，三至七樓
    為住家用途之住商混合使用建築物，有前開火災原因調查報告書及現場照片在卷
    可考，該等建築物以公共安全而言，具有使用上之不可分性，與昔日房屋之獨棟
    式建築，不可同日而語，故此建築物之房間失火，實與整棟公寓或大廈失火無異
    。被告住在本案公寓大樓，就燭火之使用，本應隨時注意安全，而依當時之其情
    形又無不能注意之情事，竟疏未注意，未將蠟燭熄滅後再行離開，造成起火延燒
    ，其過失責任至為灼然，且其過失與失火燒燬前開之物間亦有相當因果關係，自
    應令其擔負失火罪之刑責，被告於本院審理中徒以其已將蠟燭吹熄後才出門云云
    置辯，核無足採。本件事實明確，被告犯行堪以認定，應予依法論科。
三、按刑法第一百七十三條第二項失火燒燬現供人使用之住宅物罪，所謂「燒燬」，
    係指經火力燃燒，喪失物之效用而言，必須其物喪失主要效用，始得謂失火既遂
    ，如僅將房屋內之傢俱、電器用品等物焚燬，於房屋本身尚未達喪失其效用之程
    度者，即不得逕以該罪相繩，而如前開房屋內電器用品、傢俱等物為他人所有，
    亦僅能論以刑法第一百七十五條第三項失火燒燬他人所有物罪（最高法院七十一
    年度台上字第六五八三號判決意旨參照）。觀諸本件被告失火所燒燬者，僅係前
    述房屋之臥室、浴廁及裝潢木隔板，至於房屋之鋼筋混凝土、牆壁結構等主要構
    成部分，並未因之損壞及喪失效用，此有卷附上開台北市政府消防局火災原因調
    查報告書及所附現場照片可佐，足認本件建築物之主要構造及其遮蔽風雨、供人
    棲身等使用效能並未喪失。又本案依現場相片所示，屋內裝潢、臥室、衛浴設備
    均遭嚴重燒毀損壞，倘非火勢早經發覺及消防人員救火得宜，火勢顯有擴大四處
    竄燒之可能，故已達致生公共危險之程度無疑。是核被告所為，係犯刑法第一百
    七十五條第三項之失火燒燬住宅、建築物等以外之物。原公訴意旨認應依刑法第
    一百七十三條第二項之罪處斷，雖有未洽，惟其社會基本事實同一，本院應逕行
    變更起訴法條。又刑法上之失火罪其直接被害法益為一般社會之公共安全，雖私
    人財產法益同時亦受有侵害，但本罪係列入公共危險章內，自以社會公安之法益
    為重，故以一個失火行為燒燬之物，雖分屬被告及陳彌生所有，仍只成立一罪。
    爰審酌被告不慎失火引發火災，所造成危害的程度及犯罪後之態度等一切情狀，
    量處如主文所示之刑，並諭知易科罰金之折算標準。
四、據上論斷，應依刑事訴訟法第四百五十二條、第二百九十九條第一項前段、三百
    條，刑法第一百七十五條第三項、第四十一條第一項前段，罰金罰鍰提高標準條
    例第一條前段、第二條，判決如主文。
本案經檢察官林秀濤到庭執行職務。
中      華      民      國      九十二      年    四    月    二十一    日
          臺灣臺北地方法院刑事第八庭
                                          法  官  曾  正  龍
右正本證明與原本無異。
如不服本判決，應於判決送達後十日內，向本院提出上訴狀。
                                          書記官  彭  自  青
中      華      民      國      九十二      年    四    月    二十四    日
附錄本案論罪科刑法條全文：
刑法第一百七十五條：
放火燒燬前二條以外之他人所有物，至生公共危險者，處一年以上七年以下有期徒刑
。
放火燒燬前二條以外之自己所有物，至生公共危險者，處三年以下有期徒刑。
失火燒燬前二條以外之物，致生公共危險者，處拘役或三百元以下罰金。


司法院資訊處製作；財團法人民間司法改革基金會備份。
